最高法院刑事判決　　　　　　　　　　　　　　　　八十七年度台上字第八八二號
　　上　訴　人　乙○○
　　　　　　　　丙○○
　　　　　　　　甲○○
　　右　一　人
　　選任辯護人　黃昆彬律師
右上訴人等因違反漁業法案件，不服台灣高等法院花蓮分院中華民國八十六年十二月
十七日第二審判決（八十六年度上訴字第四七○號，起訴案號：台灣花蓮地方法院檢
察署八十六年度偵字第三○九八號），提起上訴，本院判決如左：
    主  文
上訴駁回。
    理  由
按刑事訴訟法第三百七十七條規定，上訴於第三審法院，非以判決違背法令為理由，
不得為之。是提起第三審上訴，應以原判決違背法令為理由，係屬法定要件。如果上
訴理由狀並未依據卷內訴訟資料，具體指摘原判決不適用何種法則或如何適用不當，
或所指摘原判決違法情事，顯與法律規定得為第三審上訴理由之違法情形，不相適合
時，均應認其上訴為違背法律上之程式，予以駁回。本件上訴人乙○○、丙○○上訴
意旨略稱：(一)被告等捕魚時噴灑殺蟲劑，乃因捕魚時有甚多蚊蟲，因此乃噴灑殺蟲劑
，以防蚊蟲，而非以殺蟲劑作為捕魚工具，原判決認被告等以殺蟲劑捕魚，其認定實
係違背經驗法則。(二)原審就被告等所捕獲之溪蝦，其死亡原因為何﹖是否因單純離水
太久而死亡﹖抑或係被毒死﹖該溪蝦體內是否含有殺蟲劑之毒性﹖未詳予調查，顯有
應調查之證據未予調查之違法。(三)被告等誤罹刑章，捕獲之溪蝦僅半斤，對生態並無
影響，且被告乙○○身罹疾病，請准宣告緩刑等語。上訴人甲○○上訴意旨略稱：(一)
原判決認定被告等使用之通用水性噴霧殺蟲液，依其罐面表示之有效成分固包括右亞
列寧、第滅寧、協力精、協力克等成分，惟其含量依次為百分之○‧一三七、○‧○
八三、○‧三一○、○‧三三，以此成份噴灑河面，能否對水產動植物造成生命上之
重大破害，仍非無疑。(二)台灣省農業藥物毒物試驗所之函，不過就通用殺蟲液鐵罐標
示之各成分提供資料，說明其毒性而已，不特對於罐中之殺蟲劑成分及含量未予鑑定
，且對於是否為漁業法第四十八條第一項第一款之毒物，又建議洽請漁業法之中央主
管機關加以解釋，顯見該試驗所對於被告等使用之殺蟲劑是否為上開漁業法所稱之毒
物一節，並未有明確之表示。(三)被告等一再請求就扣案之溪蝦鑑定有無劇毒殘留，原
審並未送請有關機關鑑定，遽行審結，即有應於審判期日調查之證據未予調查之違法
等語。
惟查本件原判決認定上訴人乙○○、丙○○、甲○○基於共同犯意，未經主管機關核
准，於民國八十六年七月二十七日中午十二時三十分許，在花蓮縣壽豐鄉磯崎村龜庵
二鄰四十七號旁產業道路約一百五十公尺小溪，由乙○○持其所有含毒性高之右亞寧
、第滅寧等劇毒物之水性噴霧殺蟲劑噴灑河面毒死溪蝦，而丙○○、甲○○則分持乙
○○所有之魚網撈捕被毒浮上水面蝦類，嗣為警當場查獲，並扣有毒魚蝦所用之水性
噴霧殺蟲劑、漁網四個、溪蝦半台斤等情，因而維持第一審論處上訴人等共同違反採
捕水產動物，不得使用毒物之規定罪刑之判決，駁回上訴人等在第二審之上訴，已
明其所憑之證據及認定之理由，從形式上觀察，並無違背法令之情形存在。而上訴人
等於警訊及偵查中均已明確供稱係以扣案之殺蟲劑噴灑河面，讓溪蝦浮出水面加以捕
撈，而該殺蟲劑確含高毒性，亦經台灣省農業藥物毒物試驗所函復在卷，顯係以該殺
蟲劑之毒物採捕水產動物，本件事證已明，原審縱未再函請有關機關鑑定扣案之溪蝦
體內是否含有殺蟲劑之毒性，及該罐中之殺蟲劑是否屬毒物，而與罐外標示相同﹖作
無益之調查，尚難指摘為有應調查之證據未予調查及認定事實違背經驗法則之違法。
上訴意旨，徒就原審採證認事職權之適法行使，為事實上之爭執，核與法律規定得為
第三審上訴理由之違法情形不相適合，其上訴為違背法律上之程式，應予駁回。又本
件既應從程序上駁回上訴人等之上訴，所請緩刑宣告，自無從斟酌，併予明。
據上論結，應依刑事訴訟法第三百九十五條前段，判決如主文。
中      華      民      國    八十七    年      三      月     十二     日
                              最高法院刑事第三庭
                                  審判長法官  蔡  詩  文
                                        法官  莊  登  照
                                        法官  洪  明  輝
                                        法官  蔡  清  遊
                                        法官  邵  燕  玲
      右正本證明與原本無異
                                              書  記  官
中      華      民      國    八十七    年      三      月     十八     日
